臺灣臺北地方法院刑事判決　　　　　　　93年度易字第1535號
公　訴　人　臺灣臺北地方法院檢察署檢察官
被　　　告　丙○○
上列被告因傷害案件，經檢察官提起公訴（93年度偵續字第439號）
，本院判決如下：
    主  文
丙○○無罪。
    理  由
一、公訴意旨略以：被告丙○○原係址設臺北市○○街4 巷2 號
    1 樓永康冰鎮店之負責人，為從事冰品販賣業務之人，乙○
    ○則為上址四樓之住戶。被告原應注意洗滌、切削或置放店
    內營業用所需之芒果時，不得擅自佔用上址一樓通往二樓之
    樓梯間，並應注意地板清潔，竟任由該店員工在該處清洗、
    削切芒果，且未立即處理水漬，適有乙○○於民國92年9 月
    11日上午10時10分許，自其四樓住處下樓行經該處時，因該
    處地板黏滑而不慎摔倒，致其受有左腿挫傷、臀部挫傷、背
    部挫傷、腰椎挫傷、背直肌拉傷及左膝挫傷等傷害，因認被
    告涉犯刑法第284 條第2 項業務過失傷害罪嫌云云。
二、按犯罪事實應依證據認定之，無證據不得認定其犯罪事實。
    又不能證明被告犯罪者，應諭知無罪之判決，刑事訴訟法第
    154 條第2 項、第301 條第1 項分別定有明文。又事實之認
    定，應憑證據，如未能發現相當證據，或證據不足以證明，
    自不能以推測或擬制之方法，為裁判基礎（最高法院40年臺
    上字第86號判例意旨參照）；且認定犯罪事實所憑之證據，
    雖不以直接證據為限，間接證據亦包括在內，然而無論直接
    證據或間接證據，其為訴訟上之證明，須於通常一般之人均
    不致有所懷疑，而得確信其為真實之程度者，始得據為有罪
    之認定，倘其證明尚未達到此一程度，而有合理之懷疑存在
    而無從使事實審法院得有罪之確信時，即應由法院為諭知被
    告無罪之判決（最高法院76年臺上字第4986號判例意旨參照
    ）。末按告訴人之告訴，係以使被告受刑事訴追為目的，是
    其陳述是否與事實相符，仍應調查其他證據以資審認，此亦
    據最高法院52年臺上字第1300號判例闡釋甚明。
三、本件公訴人認被告涉有前開犯嫌，係以告訴人乙○○之指訴
    、證人甲○○之證述、告訴人驗傷診斷書、證明書及現場照
    片六十幀為其主要論據。訊據被告堅決否認有何業務過失傷
    害犯行，辯稱：伊店內員工僅於92年7 、8 月間，因店內生
    意較好，故會使用一樓後方之樓梯間削芒果，然使用過後均
    會馬上清理乾淨，暫放垃圾袋時也會很快就放到後面的空地
    ，同年9 月份伊即無再使用一樓樓梯間，故告訴人跌倒與伊
    無涉；況事發當日下大雨，造成路面濕滑，告訴人極有可能
    係因天雨路滑而不慎跌倒等語。經查：
（一）關於本件告訴人跌倒之位置及四周環境狀況，告訴人指訴
      ：其於92年9 月11日上午10時10分許，欲自四樓住處外出
      購物而步行下樓，行經二樓往一樓接近一樓樓梯平臺之最
      後一格階梯時，因踩到自被告經營之芒果冰店所置放之垃
      圾袋流出之透明黏液，而不慎跌倒，造成其受傷；證人即
      告訴人住處之出租人甲○○接獲通知到達事發現場、擦拭
      地板前，並無其他人打掃樓梯間等語（見92年度偵字第24
      259 號卷第30、31頁、本院卷第15頁反面、第40頁反面）
      ；而證人甲○○證述：92年9 月11日當天，其接獲告訴人
      之電話表示伊在二樓往一樓樓梯間跌倒，其即在十分鐘內
      前往處理，告訴人表示伊係在二樓下一樓約三格階梯左右
      處滑倒摔下來的，其並當場清洗樓梯，清洗時有發現一樓
      到二樓的每格階梯都有一層霧狀、稍微帶點黏性的黑色薄
      膜，但其無法確定是否為外面帶進來的，或係芒果汁；而
      在一樓平臺角落疊有四、五張椅子，移開椅子後，有不規
      則形狀、黑黑黏黏的物質，應該是芒果汁，但是平常走路
      的人不會走到那裡，芒果汁並無明顯外流跡象，發現芒果
      汁的地方與告訴人告知跌倒的地方差了八格階梯；其並無
      看見告訴人所指訴之透明黏液；樓梯間有臭味，因一樓有
      公共廁所；當天有下雨，一樓到二樓樓梯間有水漬，外面
      也有積水；事發地點為老式公寓，多少有一點反潮現象；
      其出租房屋二十幾年，其所知悉的只有二個人在樓梯間摔
      倒，一個是告訴人，一個是其僱用之員工因自行踩空而摔
      倒等語（見本院卷第38至41頁）。比對上開告訴人與證人
      之證詞，可知：
    1.針對告訴人跌倒的位置，二人所述明顯不符；而證人在接
      獲告訴人通知後，即立即趕往現場，在證人清理事發地點
      樓梯之前，並無他人清掃等情，業據告訴人自陳，則證人
      所述之現場狀況，應與告訴人跌倒當時之現場狀況相差無
      幾，惟告訴人所稱引起其跌倒之透明黏液，證人卻表示並
      未看見，是告訴人之指訴是否均切合真實無誤，已有可疑
      。
    2.證人所證述告訴人之跌倒位置，係在二樓下一樓約三格階
      梯處，而階梯上雖有薄薄、帶黏性之黑色薄膜，惟證人既
      證述該薄膜係存在於一樓至二樓階梯之普遍現象，以當時
      天候狀況及該棟公寓屋況觀之，該薄膜之形成，尚難排除
      係因老式公寓所導致之反潮現象，或係因天雨潮濕，住戶
      自外返回屋內所帶進之水漬，混合鞋子沾黏之泥巴或其他
      物質而形成黑色並帶有黏性之薄膜；此外，證人雖證稱一
      樓梯間平臺角落旁有黑黑黏黏應係芒果汁之物質，惟以該
      芒果汁存留之位置係在椅子下方觀之，應係角落不易清掃
      而長期殘留之芒果汁垢，仍非告訴人所稱之透明黏液；況
      殘留芒果汁之地點與證人所證述告訴人跌倒地點相隔有八
      格階梯之遠，參以證人明確表示該芒果汁垢並未向外流出
      ，其於樓梯間內僅聞到一樓公共廁所所導致之臭味，未聞
      到芒果汁應有之酸臭味等情，實難認定一樓、二樓樓梯階
      梯上之黑色薄膜，即為芒果汁所造成，而與被告經營販賣
      之芒果冰有何關涉。從而，告訴人若如證人所述係在二樓
      下一樓約三格樓梯之位置跌倒，即不能遽認係被告未盡清
      理之責所導致，況告訴人跌倒之原因容有多端，或因天雨
      路滑，或係不慎自行踩空而摔倒，實難認與被告經營冰店
      有何因果關係。
    3.縱如告訴人所述，其係在接近一樓樓梯平臺約一格階梯處
      跌倒，然被告否認其於9 月間事發前後有使用該處，亦未
      放置垃圾袋，告訴人復陳稱其並未親見令其跌倒之透明黏
      液係自被告店內之垃圾袋中流出等語（見本院卷第16頁）
      ，證人並證述未看見告訴人所稱之透明黏液，則告訴人所
      謂係因踩到被告垃圾袋內流出之液體而跌倒一節，純係一
      己猜測之詞，是亦難認定告訴人此部分指訴為真。
（二）證人雖曾於偵查中證述：當時其前往現場時，見到地上有
      水，有一點黏，其認為可能是冰店員工或係被告母親在該
      處削芒果清理完後留下的髒污，因其曾見過冰店員工及被
      告母親在一樓樓梯間處削芒果等語（見93年度調偵字第10
      6 號卷第14頁）。惟證人於該次偵查中所為證言，並未提
      及其親見被告店內員工及被告母親在該處削芒果之時間，
      而其於本院審理時，明確證述：其僅出租一樓給被告，7
      、8 月間，因被告店內生意較好，故會使用一樓樓梯間削
      芒果，但使用完後他們確實都會清理，7 、8 月除外的時
      間，其即未見到被告員工等人使用該空間等語（見本院卷
      第38頁反面）；就其在地上所看見之帶黏性之「水」，其
      復詳細加以描述係一層黑色帶黏性之薄膜，是否為芒果汁
      所造成，其無從判定等語，業如前述，故證人上開偵查中
      所言，亦不足以為被告不利之認定。
（三）公訴人雖引用告訴人所提出之現場照片數十幀欲證明被告
      應負過失傷害罪責，惟該照片拍攝之時間不明，且均非事
      發當時之現場狀況，而為事後拍攝，此由告訴人自陳當時
      以為是小事，故未予採證等語即明（見本院卷第15頁反面
      ），是自難佐證事發當時之真實情形，而據以認定被告罪
      責。
四、綜上各節，公訴人所舉事證，尚有合理性之懷疑存在，致使
    無從為被告有罪之確信，此外，復查無其他積極證據，足資
    證明被告有公訴人所指訴之犯行，揆諸首揭規定及說明，即
    應為無罪判決之諭知，用期適法。又公訴人雖聲請履勘現場
    ，惟本件告訴人跌倒之日期為92年9 月11日，距今已一年有
    餘，現場情況已不能回復，無法以履勘現場之方式獲悉告訴
    人跌倒當時之正確位置及周圍環境真實情形，是本件並無履
    勘現場之必要，附此敘明。
據上論斷，應依刑事訴訟法第301條第1項，判決如主文。
本案經檢察官孟令士到庭執行職務。
中　　華　　民　　國　　94　　年　　1 　　月　　20　　日
                       臺灣臺北地方法院刑事第一庭
                         審判長法  官  陳興邦
                               法  官  劉亭柏
                               法  官  劉素如
上正本證明與原本無異。
如不服本判決，應於判決送達後10日內向本院提出上訴狀（應抄
附繕本）。告訴人或被害人如對於本判決不服者，應具備理由請
求檢察官上訴，其上訴期間之計算係以檢察官收受判決正本之日
期為準。
　　　　　　　　　　　　　　　 書記官　陳俐妙
中　　華　　民　　國　　94　　年　　1 　　月　　20　　日
